臺灣新竹地方法院民事裁定  
111年度監宣字第34號
聲  請  人  劉紹宏  



特別代理人  蕭俊龍律師(法扶律師)
關  係  人  新竹市政府    

法定代理人  林智堅  
關  係  人  劉鄭菊蘭

            劉紹海  


            劉紹平  

上列當事人間輔助宣告事件，本院裁定如下：
    主  文
一、宣告劉紹宏（男，民國00年0月00日生，身分證統一編號：Z
    000000000號）為受輔助宣告之人。
二、選定新竹市政府市長為受輔助宣告之人劉紹宏之輔助人。
三、聲請程序費用由受輔助宣告之人負擔。
    理  由
一、本件聲請意旨略以：聲請人係民國00年0月00日出生，未結
    婚，無任何子女，父親劉義雄已死亡，母親劉鄭菊蘭目前下
    落不明，無法聯繫。據社工表示，聲請人原係遊民，四處流
    浪，於109年12月間因路倒經通報社會處後，安排入住國泰
    醫院。後於110年6月間發現聲請人有前額葉受損，意識不清
    等情形，社會處社工便為聲請人申請第一類身心障礙證明。
    因聲請人目前因無意識，且身體狀況不佳，故自110年1月23
    日從國泰醫院出院後，即由社會處安置於新生醫院至今。因
    聲請人有前額葉受損等之精神疾病，生活難自理及自我照顧
    差等狀況，且領有重度精障之身心障礙手冊。而社會處及相
    關社福團體之社工目前無法聯繫聲請人之家屬，社工等恐日
    後聲請人有相關醫療或法律程序需有代理人代為處理，遂協
    助聲請人向財團法人法律扶助基金會新竹分會申請法律扶助
    ，進而向鈞院聲請監護之宣告。今聲請人因身心狀況不佳於
    新竹市新生醫院短期安置中，但其親屬均無法聯繫，唯恐聲
    請人日後有涉及財產處分、醫療決定或其他事務決定之困難
    ，並因應精神鑑定之結果，改聲請輔助宣告，且建議由新竹
    市政府市長擔任相對人之輔助人，並由新竹市政府社會處擔
    任會同開具財產清冊之人，應為妥適，為此依民法第14條第
    1項、第1110條、第1111條第1項及家事事件法第97條、非訟
    事件法第11條規定，請准宣告相對人為受輔助宣告之人，並
    選定新竹市政府市長為相對人之輔助人，且選定新竹市政府
    社會處擔任會同開具財產清冊之人等語，並提出戶籍謄本、
    病歷摘要影本、中華民國身心障礙證明、親屬系統表等件為
    證（聲請人原聲請為監護宣告，嗣依鑑定結果認為相對人僅
    達輔助宣告程度，本件即改為聲請輔助宣告）。
二、按對於因精神障礙或其他心智缺陷，致其為意思表示或受意
     思表示，或辨識其意思表示效果之能力，顯有不足者，法
    院 得因本人、配偶、四親等內之親屬、最近一年有同居事
    實之 其他親屬、檢察官、主管機關或社會福利機構之聲請
    ，為輔 助之宣告，民法第15條之1第1項定有明文。
三、經查，本件由聲請人本人聲請，有其所提出之戶籍謄本影本
    及親屬系統表附卷可憑。又經鑑定人即林正修診所精神科林
    正修醫師於111年2月14日在新生醫院2樓處就聲請人現況為
    鑑定，並提出精神鑑定報告，參酌鑑定人就聲請人所為之鑑
    定結果認略以：聲請人為左腿壞死性筋膜炎、癲癇、低血納
    ，造成器質性腦病變或為疑似思覺失調症。聲請人於鑑定過
    程中，意識清醒，對於鑑定人員的問題可以有部分適切語言
    回答，但是情緒激躁不安，也經常回答不知道，語言及認知
    功能有部分退化。綜合聲請人的精神狀態，日常生活功能，
    家庭事務及財務處理能力，研判目前聲請人因精神障礙（器
    質性腦病變或為疑似思覺失調症），致其辨識意思表示之效
    果有部分障礙，建議為輔助之宣告等情，有該診所111年2月
    15日家鑑111017號函暨所附鑑定報告在卷足憑，並有聲請人
    所提出之身心障礙證明可稽。綜上，堪認聲請人因智能障礙
    之影響，致其為意思表示、受意思表示及辨識其意思表示效
    果之能力，均顯有不足，而有輔助宣告之原因，從而，聲請
    人聲請宣告其為受輔助宣告之人，核無不合，應予准許。
四、次按，受輔助宣告之人，應置輔助人；法院為輔助之宣告時
     ，應依職權就配偶、四親等內之親屬、最近一年有同居事
    實 之其他親屬、主管機關、社會福利機構或其他適當之人
    選定 一人或數人為輔助人；法院選定輔助人時，應依受輔
    助宣告 之人之最佳利益，優先考量受輔助宣告之人之意見
    ，審酌一 切情狀，並注意下列事項：一、受輔助宣告之人
    之身心狀態 與生活及財產狀況。二、受輔助宣告之人與其
    配偶、子女或 其他共同生活之人間之情感狀況。三、輔助
    人之職業、經歷 、意見及其與受輔助宣告之人之利害關係
    。四、法人為輔助 人時，其事業之種類與內容，法人及其
    代表人與受輔助宣告 之人之利害關係，民法第1113條之1第
    1項及同條第2項準用第1111條、第1111條之1分別定有明文
    。聲請人特別代理人到庭陳稱：聲請人未婚、無子女，聲請
    人父劉義雄已往生，關係人劉鄭菊蘭為聲請人的母親還建在
    ，兄弟姊妹方面僅有兩位弟弟即關係人劉紹海、劉紹平，聲
    請人的兩個弟弟及母親都聯絡不上，也都沒有出面處理過聲
    請人的事情，並不適合擔任聲請人輔助人的職務，請求選定
    新竹市政府市長為輔助人等語（見本院111年3月9日筆錄）
    。本院審酌聲請人未婚、無子女，其父已辭世，母親及兩位
    胞弟均無聯繫，兩位胞弟均設籍於戶政事務所，衡情應行方
    不明，母親為73歲（38年次）高齡年邁，皆無法或無力出任
    聲請人輔助人之職。又聲請人特別代理人請求由新竹市政府
    市長長擔任本件輔助人之意（見同上筆錄），本院參諸上情
    ，並審酌關係人新竹市政府市長設有職司身心障礙者之權益
    維護、福利服務及相關機構之監督與輔導等事項之專責單位
    ，並有眾多學有專精之社會工作人員從事相關業務，對身心
    障礙之人提供保護、服務及照顧等事務最為熟悉，並為聲請
    人戶籍所在地之市長，故基於受輔助宣告之人之最佳利益考
    量，認由關係人新竹市政府市長擔任受輔助宣告人之輔助人
    為宜，爰選定新竹市政府市長為本件受輔助宣告之人之輔助
    人。
五、末者，由民法第15條之2規定可知，受輔助宣告之人並未喪
    失行為能力，且依法並未完全剝奪其財產處分權。再參酌同
     法第1113條之1規定，並無準用同法第1094條、第1099條及
    第1099條之1、第1103條第1項規定，亦即受輔助宣告人之財
     產，不由輔助人管理，輔助人對於受輔助宣告人之財產，
    並 無規定應與經法院或主管機關所指定之人會同開具財產
    清冊，故本件毋庸指定會同開具財產清冊之人，附此敘明。
六、依家事事件法第177條第2項、第164條第2項裁定如主文。
中　　華　　民　　國　　111 　年　　3 　　月　　11　　日
               家事法庭  法　　　官  林建鼎 
以上正本係照原本作成。
如對本裁定抗告，須於裁定送達後10日之不變期間內，向本院提
出抗告狀（需附繕本），並繳納抗告費新臺幣1,000元。
中　　華　　民　　國　　111 　年　　3 　　月　　11　　日
                         書　記　官　林毓青